【裁判字號】    97,上更(一),44
【裁判日期】    980204
【裁判案由】    確認債權不存在等
【裁判全文】
臺灣高等法院臺中分院民事判決        97年度上更(一)字第44號
    上  訴  人  丙○○
    訴訟代理人  陳世煌  律師
    複  代理人  乙○○
    訴訟代理人  黃俊昇  律師
    被  上訴人  甲○○
    訴訟代理人  楊振芳  律師
上列當事人間確認債權不存在事件，上訴人對於民國96年09月13
日臺灣彰化地方法院96年度訴字第518 號第一審判決，提起上訴
，本院前審判決後經最高法院發回更審，本院於98年01月14日言
詞辯論終結，茲判決如下：
    主  文
上訴駁回。
第二審暨發回前第三審訴訟費用均由上訴人負擔。
    事  實
一、上訴人聲明求為判決：(一)原判決廢棄。(二)確認台灣彰化地方
    法院96年度拍字第217 號民事裁定附表所示之不動產，即上
    訴人所有坐落彰化縣社頭鄉○○段600、601地號經彰化縣田
    中地政事務所民國91年田資字第29330號收件、91年5月13日
    登記、權利價值新台幣參佰伍拾萬元、權利範圍各八分之一
    ，以上訴人為債務人、設定義務人，所擔保之抵押債權不存
    在。(三)被上訴人應將前項抵押權設定登記予以塗銷。(四)第一
    、二審暨發回前第三審訴訟費用均由被上訴人負擔。其陳述
    除與原判決及本院前審判決記載相同者均予以引用之外，另
    補稱：
  (一)被上訴人主張上訴人丙○○於91年5月9日向其借用350 萬元
    ，簽發本票一紙為憑，並提供如原判決附表所示之不動產為
    擔保，設定350 萬元之抵押權，經登記在案，因借款時雙方
    並未約定清償日期，被上訴人復於93年05月28日以存證信函
    催告上訴人限期返還借款，詎期限屆至後，上訴人仍未依約
    清償債務，為此聲請就抵押權範圍內拍賣抵押物以資受償，
    並提出他項權利證明書、抵押權設定契約書、本票、存證信
    函等影本及土地登記謄本為證。並經台灣彰化地方法院以96
    年拍字第217 號准予拍賣系爭不動產在案。
  (二)按票據法第10條（按現13條）之規定，票據債務人祇不得以
    自己與發票人或執票人之前手間所存抗辯之事由，對抗執票
    人，若以其自己與執票人間所存抗辯之事由資為對抗，則非
    法所不許。本件上訴人主張與被上訴人所訂購買香茅油之合
    約，已因香茅油輸出不能而歸於無效，則其開具之價金支票
    自亦毋庸兌現云云，此種直接抗辯能否成立，原審竟恝置不
    論，徒以被上訴人取得支票非出於惡意或詐欺，即謂上訴人
    不能主張免責自有未合（最高法院著有46年台上字第1835號
    判例意旨參照）。是以原因關係之當事人，如為票據上之債
    權人與債務人，則債務人基於原因關係，得對債權人提出抗
    辯。準此，票據債權人固僅須持有形式上有效之票據為已足
    ，不必證明其原因；反之，票據債務人就原因關係，舉證證
    明其無效，則能免除其票據債務。
  (三)查票據行為之實質原因甚多，不能以簽發系爭本票，證明兩
    造間有借貸關係。消費借貸因金錢或其他代替物之交付而生
    效力，民法第475 條定有明文。本件訟爭本票，據被上訴人
    主張，係上訴人因借款而簽發交伊作為憑證者，茲上訴人既
    否認借貸之存在，即應由被上訴人就借款之已交付，舉證證
    明。又支票固為無因證券，票據債務人不得以自己與發票人
    或執票人前手間所存抗辯事由，對抗執票人，然發票人要非
    不得以自己與執票人間所存抗辯事由對抗執票人，此觀票據
    法第13條上段規定自明。上訴人主張，系爭支票係被上訴人
    因借款而直接簽交上訴人，但被上訴人否認有收到借款，而
    消費借貸，因金錢或其他代替物之交付，而生效力，民法第
    475 條定有明文，上訴人就交付借款之事實，既不能舉證，
    支票復不足為業已交付金錢之證明，上訴人請求被上訴人連
    帶給付票款，被上訴人非不得以此直接抗辯事由，對抗上訴
    人（最高法院有69年台上字第1184號判決要旨參照）。
  (四)再當事人主張有利於己之事實者，就其事實有舉證之責任，
    民事訴訟法第277 條前段定有明文。被上訴人雖以伊確有經
    由伊夫辛○○交付385 萬元借款予上訴人，此有上訴人所簽
    發385萬元之本票乙紙可證，且上訴人同意設定抵押，並歷5
    年而無異議，亦可推認確有上開借款置辯。惟其非事實。上
    訴人係因染有毒癮，於91年間與被上訴人之夫辛○○（綽號
    麻子興）共同至高雄與一名年籍姓名不詳、綽號「肉包」之
    男子接洽毒品交易，辛○○將其稱裝有其欲購買毒品貨款之
    旅行袋一只交由上訴人保管，「肉包」趁辛○○不注意之際
    ，強行搶走該只旅行袋。嗣後，辛○○卻以上訴人與「肉包
    」同謀私吞貨款為由，將上訴人押回彰化縣員林鎮，逼上訴
    人承認私吞，因上訴人不承認而將上訴人打成重傷，並以上
    訴人之安危要脅上訴人之妻庚○提供上訴人所有之彰化縣社
    頭鄉○○段600及601地號土地權狀辦理抵押權設定，以彌補
    貨款遭侵吞之損失；庚○迫於無奈遂與上訴人姐丁○○、姐
    夫戊○○同赴辛○○所述處所，將系爭土地權狀交付予辛○
    ○；惟辛○○收受權狀後未即放回上訴人，反於次日強押上
    訴人至代書處，以被上訴人為權利人，於該系爭土地上設定
    350萬元之抵押權，並逼上訴人簽發385萬元之本票一紙；於
    辦妥抵押權設定後，翌日再押上訴人南下尋找「肉包」之蹤
    跡，於尋覓不著後，隔日始釋放上訴人。故被上訴人並未因
    借貸而將借款交付與上訴人，上訴人被脅迫所為之將系爭本
    票交付與被上訴人之債權物權行為及系爭抵押權之債權及登
    記行為，上訴人均依民法93條之規定撤銷之，並以訴狀送達
    為撤銷之意思表示，則被上訴人就上訴人所有座落彰化縣社
    頭鄉○○段600、601地號土地經彰化縣田中地政事務所91年
    田資字第29330號收件、91年5月13日登記、權利價值350 萬
    元、權利範圍各8分之1，以被上訴人為權利人，上訴人為債
    務人、設定義務人之抵押權應不存在。
  (五)按抵押權之成立，以有擔保之債權存在為前提。債權若不存
    在，抵押權亦不成立，縱有抵押權登記，依抵押權之從屬性
    ，應許抵押人請求抵押權人塗銷該抵押權設定登記。被上訴
    人自應將系爭抵押權設定登記予以塗銷。
二、被上訴人聲明求為判決：(一)上訴駁回。(二)第二審暨發回前第
    三審訴訟費用均由上訴人負擔。其陳述除與原判決及本院前
    審判決記載相同者均予以引用之外，另補稱：
  (一)上訴人於91年5月7日透過被上訴人之夫辛○○而向被上訴人
    借得385萬元時，曾開具受款人為甲○○、面額385萬元正、
    發票人丙○○、地址彰化縣社頭鄉橋頭村潘厝橫巷8 號、票
    號271502、發票日91年5月7日之本票乙紙，交被上訴人執持
    ，繼而就上開借款債權設定本件系爭抵押權。揆諸上述，可
    明被上訴人對上訴人亦有上開本票債權之存在。查票據行為
    ，為不要因行為，執票人不負証明給付之原因之責任，如票
    據債務人主張執票人取得票據出於惡意或詐欺時，則應由該
    債務人負舉証之責（最高法院64年台上字第1540號判例意旨
    參照）。又當事人主張其意思表示係因被詐欺或脅迫而為之
    者，應就其被詐欺或脅迫之事實負舉証責任（最高法院21年
    上字第2012號判例意旨參照）。
  (二)本件上訴人固主張其係因受到被上訴人之夫辛○○之脅迫，
    而簽署系爭本票予被上訴人，惟由上訴人所舉之証人庚○為
    上訴人之妻、丁○○為上訴人之姊、戊○○為上訴人之姊夫
    、壬○○等人於第一審法院暨更審前本院所為之証述觀之，
    可明彼此不一，互相矛盾，而存有極為明顯之瑕疵，且均與
    事理、常情有悖，又與上訴人所為之事實主張亦多所出入，
    而與証人己○○代書之証述亦大相逕庭，足見上開上訴人所
    舉証人之証述，實非事實。益見上訴人所為遭被上訴人之夫
    辛○○脅迫始簽發本件本票予上訴人乙節委無可採，揆諸上
    揭最高法院判例之意旨，自不得遽據証人庚○、丁○○、戊
    ○○、壬○○之証述而為有利上訴人之認定。
  (三)上訴人確實於91年5月7日向被上訴人借用385 萬元，而由下
    列事証觀之，亦足証被上訴人確曾將385 萬元交付予上訴人
    ：上訴人於本件起訴狀中載有：：：肉包知悉原告與麻子
    興欲購買毒品，且身上懷有鉅款，乃心生歹念趁麻子興不注
    意之際，強行搶走由原告保管麻子興欲購買毒品之款項。
    証人己○○即本件系爭抵押權之承辦代書於96.08.31在原審
    証述：：：我問丙○○，他說錢在設定前三、四天就已經拿
    到，當時是來補辦抵押權設定手續，土地所有權狀是丙○○
    帶來的。又於發回更審前本院問：他們說錢三、四天前就已
    經給清了？証人己○○証述：是的，但因為沒有辦法拿出印
    鑑証明，所以無法去辦理設定抵押權。被上訴人於93年05
    月28日以員林三橋郵局第187 號存証信函寄予上訴人，函中
    載明：：：台端於91.05.09經台灣彰化地方法院公証處公証
    而以台端所有座落彰化縣社頭鄉○○○段第160 地號、同段
    第161 地號、應有部分各為八分之一之兩筆土地設定金額為
    350萬元，權利人為甲○○之抵押權，向本人借用350萬元，
    本人業將上開借貸款項交付台端，迄今已歷時兩年有餘。上
    訴人於93.07.22收受上開郵局存証信函，迄本件訴訟起訴前
    ，並未曾表示任何異議。
  (四)又最高法院59年台上字第463 號判決指明依一般情形而言
    ，借用人將土地為貸與人設定抵押權，並已登記完畢，自可
    推定貸與人已將貸與之金錢或代替物交付與借用人完畢。此
    乃一般經驗法則，自不容借用人隨意主張其未受到該借貸物
    之交付。揆諸上述，足見上訴人抗辯其並未向被上訴人借用
    385萬元，其並未收受上開金額之款項亦無可採。
  (五)再者，因被詐欺或被脅迫，而為意思表示者，表意人得撤銷
    其意思表示。前條之撤銷，應於發見詐欺或脅迫終止後一年
    內為之。民法第92條第1 項前段、第93條前段分別定有明文
    。上訴人於97.12.16所提出之上訴理由狀主張：又上訴人被
    脅迫所為之將系爭本票交付與予被上訴人之債權物權行為及
    系爭扺押權之債權及登記行為，上訴人均依民法93條之規定
    ，並依本狀送達與被上訴人為撤銷之意思表示。惟本件本票
    簽發之日期係91年05月07日，系爭抵押權契約之訂立日期為
    91年05月09日，完成登記之日期則係91年05月13日，距今均
    已超過六年，上訴人主張其因被脅迫而得撤銷其上開意思表
    示，顯已逾上開撤銷權行使之除斥期間，於法不得准許。
    理  由
一、上訴人主張：伊因染有毒癮，於民國（下同）91年間，與被
    上訴人之夫辛○○（綽號：麻子興）共同至高雄與一名年籍
    姓名不詳、綽號「肉包」之男子（下稱「肉包」）接洽毒品
    交易，辛○○將其稱裝有其欲購買毒品貨款之旅行袋一只交
    由伊保管，「肉包」趁辛○○不注意之際，強行搶走該只旅
    行袋。嗣後，辛○○卻以伊與「肉包」同謀私吞貨款為由，
    將伊押回彰化縣員林鎮，逼伊承認私吞，因伊不承認而將伊
    打成重傷，並以伊之安危要脅伊妻庚○提供伊所有之彰化縣
    社頭鄉○○段600及601地號土地所有權狀辦理抵押權設定，
    以彌補貨款遭侵吞之損失；伊妻迫於無奈遂與伊姐丁○○、
    姐夫戊○○同赴辛○○所述處所，將系爭土地所有權狀交付
    予辛○○；惟辛○○收受權狀後未即放回伊，反於次日強押
    伊至代書處，以被上訴人為權利人，於系爭土地上設定新台
    幣（下同）350萬元之抵押權，並逼伊簽發385萬元之本票一
    紙；於辦妥抵押權設定後，翌日再押伊南下尋找「肉包」之
    蹤跡，於尋覓不著後，隔日始釋放伊，伊遭釋回後，隔日始
    前往就醫。是伊未向被上訴人為任何借貸，兩造間並無債權
    債務關係，系爭抵押權所擔保之債權不存在，即失其從屬性
    而無由成立，且系爭抵押權設定登記一節，對於伊所有權之
    圓滿已造成妨害。又系爭抵押權是否存在，兩造仍有爭執，
    被上訴人亦提出拍賣抵押物之聲請（原法院96年度執字第15
    577 號拍賣抵押物強制執行事件），是伊對系爭抵押債權之
    存否及系爭抵押權之設定是否有效等不安狀態，需以確認判
    決加以確定，伊就系爭抵押債權之存否自有確認利益。再者
    ，被上訴人無任何法律上原因，竟持有系爭本票及系爭抵押
    權，並持向法院聲請本票裁定強制執行，顯屬不當得利。為
    此乃依民法第767 條規定，提起本件訴訟，並於不服原審判
    決提起上訴後，追加依不當得利之法律關係，求為判決確認
    系爭抵押權所擔保之債權不存在及被上訴人應將系爭抵押權
    設定登記予以塗銷。
二、被上訴人則以：上訴人於91年5月7日開立面額385 萬元之本
    票乙紙欲向伊夫辛○○調借現金，伊夫因是時身邊無該等現
    金，乃轉向伊商量要求伊將錢借予上訴人，伊應允之，而於
    同月8日（於原審主張為9日，見原審卷第44頁）交付385 萬
    元現金予上訴人；惟為擔保借款之返還，伊遂要求上訴人以
    系爭土地為上開借款債權設定抵押權，兩造及伊夫三人始於
    同月9 日相偕至代書事務所辦理抵押權設定手續，因己○○
    代書表示系爭土地上訴人應有部分權利之價值應僅為350 萬
    元，上訴人當場表示不足之35萬元願以其所有之BMW 自小客
    車當擔保，故系爭抵押權設定擔保權利之金額方載為350 萬
    元；俟系爭抵押權設定契約書擬就後，因上訴人通緝中無法
    取得印鑑證明，經己○○代書建議持抵押權設定契約書至法
    院完成公證程序後，三人再將相關文件交予己○○代書持向
    地政事務所辦畢系爭抵押權設定登記。按系爭抵押權既經登
    記，即可推認抵押債權之存在，若上訴人主張抵押債權不存
    在、其未收受伊給付之借款云云，應由上訴人舉證。上訴人
    既自承有保管系爭款項，若其主張非借貸，應證明係何原因
    拿到錢。若上訴人所述上情屬實，為何上訴人未報案？上訴
    人到代書處辦理契約訂立及其他相關手續，又到法院辦理公
    證，竟未呼救？且對伊93年05月28日委請律師發函表示催討
    借款否則聲請拍賣抵押物，仍未表異議？顯然悖於事理，足
    證上訴人所稱遭強押設定抵押等情並不實在。再上訴人所提
    出之驗傷診斷書之日期係91年05月13日，依醫院覆函其係同
    年月12日前往就醫，與系爭本票簽立之日期為同月7 日，抵
    押權設定契約書、公証書及上訴人之妻所稱上訴人遭放回之
    日期係同月9 日均不相符，自無法證明上訴人所稱係遭脅迫
    始為系爭抵押權之設定。上訴人雖指伊無資力一次給足 385
    萬元，惟依伊於彰化銀行員林分行之活期存款存摺及伊向伊
    夫之二姊夫黃金盛借用之彰化銀行苗栗分行之活期存款存摺
    ，暨伊及伊夫所有之土地、建物登記簿謄本等，可見伊於91
    年間確有資力足以借貸上訴人385 萬元，上訴人據此指摘系
    爭抵押債權不存在，顯無理由等語，資為抗辯。
三、兩造前揭主張及抗辯，對於上訴人曾簽發發票日載為91年
    5月7日、票面金額為385 萬元之本票一紙予被上訴人。系
    爭抵押權設定契約書所載立約日期為91年5月9日、擔保權利
    金額為350 萬元，該契約書並經原審法院公證處公證。依
    系爭土地登記簿謄本記載，上訴人所有系爭土地（權利範圍
    為1/8），經彰化縣田中地政事務所於91年以田資字第29330
    號收件，於91年5月13日設定權利價值350萬元之抵押權予被
    上訴人。被上訴人聲請拍賣上訴人所有之系爭土地，經原
    審法院簡易庭於96年4月30日以96年度拍字第217號裁定准予
    拍賣，被上訴人據以並聲請該院民事執行處以96年度執字第
    15577 號實施強制執行，因無人應買，而於97年4月1日視為
    撤回結案等事實，雙方均不爭執。而兩造所爭執者，乃上訴
    人是否於91年5月7日（或8日）向被上訴人借款385萬元，而
    以其土地設定系爭350 萬元之抵押權？即系爭抵押權之設定
    ，有無所擔保之350 萬元借款債權存在？上訴人主張其係受
    逼迫打傷並以安危要脅而提供土地所有權狀辦理系爭抵押權
    設定及簽發系爭面額385 萬元之本票，是否屬實？上訴人主
    張本於民法第767 條所有權之物上請求權及追加依不當得利
    之法律關係，訴請確認系爭抵押權所擔保之債權不存在及被
    上訴人應將系爭抵押權設定登記予以塗銷，有無理由？
四、按票據行為，為不要因行為，票據上之權利義務，悉依票上
    所載文義定之，與其基礎之原因關係各自獨立，執票人不負
    證明關於給付原因之責任，如票據債務人主張執票人取得票
    據出於惡意或詐欺、脅迫時，則應由該債務人負舉證之責（
    最高法院21年上字第2012號、64年台上字第1540號判例意旨
    參照）。本件被上訴人係以上訴人開立系爭面額385 萬元之
    本票乙紙，透過伊夫轉向伊調借現金，伊已交付385 萬元現
    金予上訴人，為擔保借款之返還，而設定系爭抵押權，則被
    上訴人於系爭抵押權登記時，即執有上訴人所簽付之系爭本
    票為其借貸之債權憑據。是姑勿論被上訴人就其已交付 385
    萬元現金予上訴人之舉證是否充分足採，其於系爭抵押權登
    記時，既執有上訴人所簽付具「文義證券」及「無因證券」
    性質之系爭本票，並以系爭抵押債權之設定，擔保該「本票
    債權」，揆諸前揭說明，執票人之被上訴人應不負證明關於
    給付原因之責任。今上訴人以被上訴人之夫以脅迫方法，使
    被上訴人取得系爭本票及設定系爭抵押權，其未向被上訴人
    借貸，兩造間並無債權債務關係為由，請求確認系爭抵押債
    權不存在及塗銷該抵押權登記，自應由票據債務人即上訴人
    就其主張執票人取得票據出於脅迫，負舉證之責。倘上訴人
    不能證明被上訴人取得之原因係出於被上訴人之夫脅迫，縱
    被上訴人抗辯上訴人向其借款不足證明為真實，亦應認被上
    訴人仍享有該本票票據上之權利。
五、查上訴人主張其於91年5月7日與被上訴人之夫辛○○共同前
    往高雄購買毒品，因辛○○委託其保管內有放置擬購買毒品
    不詳數目現金之皮包遭綽號「肉包」者劫走，辛○○疑為其
    與「肉包」共謀私吞款項，因而將上訴人帶回員林，逼迫上
    訴人必須還錢，並加以毆打致頭部多處瘀傷，因上訴人無力
    立即還錢，乃電話通知上訴人之妻、姐及姐夫庚○、丁○○
    、戊○○提供土地房屋為抵押擔保，因戊○○拒絕，而由上
    訴人之配偶庚○在辛○○所指命之會計小姐開車帶同下回家
    攜出上訴人所有系爭土地所有權狀，以設定抵押，因上訴人
    被通緝中，無法申辦印鑑證明書，乃在代書己○○建議下，
    至彰化地院辦理抵押權設定契約書公證後，委由己○○代書
    完成系爭抵押權設定登記云云，固據上訴人指訴並其所舉證
    人即上訴人之妻庚○、姐丁○○、姐夫戊○○、代書己○○
    等人於原審及本院前審準備程序中到庭分別就相關部分附和
    證述在卷。然上開證人除代書己○○外，皆為上訴人之至親
    ，證詞本不免偏頗。且丁○○、戊○○所陳未親見系爭抵押
    權設定之過程，亦非其二人將系爭土地所有權狀交予被上訴
    人等語，核與上訴人於起訴狀中自陳系爭土地所有權狀係其
    妻庚○會同丁○○、戊○○於其遭毆打後交給被上訴人之夫
    等情，並不一致。而本院前審向員林伍倫綜合醫院函查，該
    院以員倫字第0960539 號函復及所檢附之病歷、護理紀錄等
    影本，僅可證明上訴人曾於91年05月12日因身體有擦傷多處
    至該院驗傷，無法證明其受傷與被上訴人有關，均難據為不
    利於被上訴人之認定。況本件系爭抵押權之設定，係上訴人
    親自出面提供待辦書類委託代書己○○辦理登記手續，還親
    自前往彰化地院辦理抵押權設定契約書公證，如上訴人係受
    脅迫毆打不得已配合辦理，何以不向代書己○○表明此情？
    尤其到法院公證時，猶不乘機呼救求助，或設法擺脫他人之
    控制，卻完全配合辦理必要之設定登記手續，殊違常理。尤
    其上訴人謂其當時因案被通緝中，迫於無奈而同意辦公證及
    抵押，且擔心被捕歸案不敢聲張及即時提出異議云云。然依
    上訴人提出彰院91訴緝42號91.11.27判決資料顯示，上訴人
    於斯時即已到庭歸案，自無擔心被捕不敢聲張之情事，何以
    仍未見有所反應？竟歷時長達五年後，在被上訴人聲請本票
    裁定執行，才以系爭本票之簽發及抵押權之設定登記，係遭
    脅迫毆打不得已配合辦理為由，訴請確認債權不存在及塗銷
    抵押權，顯然悖於常情，不足遽採。
六、再者，因被詐欺或被脅迫而為意思表示者，表意人得撤銷其
    意思表示。前條之撤銷，應於發見詐欺或脅迫終止後一年內
    為之（民法第92條第1 項前段、第93條前段）。本件上訴人
    另以被上訴人並未因借貸而將借款交付與上訴人，上訴人被
    脅迫所為之將系爭本票交付與被上訴人之債權物權行為及系
    爭抵押權之債權及登記行為，上訴人均依民法93條之規定撤
    銷之，並以訴狀送達為撤銷之意思表示云云，此姑勿論其所
    謂之被詐欺或被脅迫是否屬實，亦因本件系爭本票簽發之日
    期為91年05月07日，系爭抵押權契約之訂立日期為91年05月
    09日，完成登記之日期為91年05月13日，距今均均已超過六
    年，上訴人主張其因被脅迫而得撤銷其上開意思表示，顯已
    逾上開撤銷權行使之除斥期間，於法不得准許。
七、綜上所述，本件上訴人主張兩造間並無債權債務關係，系爭
    抵押權所擔保之債權不存在，被上訴人無任何法律上原因，
    竟持有系爭本票及系爭抵押權，並持向法院聲請本票裁定強
    制執行，顯屬不當得利，乃本於所有權之物上請求權，依民
    法第767 條規定，及追加依不當得利之法律關係，請求確認
    系爭抵押權所擔保之債權不存在及被上訴人應將系爭抵押權
    設定登記予以塗銷，為無理由，不應准許。原審為上訴人敗
    訴之判決，即無不合。上訴論旨指摘原判決不當，求予廢棄
    改判，為無理由，其上訴應予駁回。
八、本件事證已臻明確，兩造所提其餘攻擊防禦方法及舉證，與
    判決結果不生影響，爰不一一論述。
九、據上論結，本件上訴為無理由，依民事訴訟法第449條第1項
    、第78條，判決如主文。
中    華    民    國    98    年    2     月    4     日
                  民事第五庭    審判長法  官  林陳松
                                      法  官  王重吉
                                      法  官  古金男
以上正本係照原本作成。
如對本判決上訴，須於收受判決送達後二十日內向本院提出上訴
書狀，其未表明上訴理由者，應於提出上訴後二十日內向本院提
出上訴理由書（須按他造人數附具繕本）。
上訴時應提出委任律師為訴訟代理人之委任狀。具有民事訴訟法
第四百六十六條之一第一項但書或第二項之情形為訴訟代理人者
，另應附具律師及格證書及釋明委任人與受任人有該條項所定關
係之釋明文書影本。
                                      書記官  詹錫朋
中    華    民    國    98    年    2     月    5     日
                                                      Ｅ


司法院資訊處製作；財團法人民間司法改革基金會備份。
